臺灣板橋地方法院民事判決　　　　　　　99年度訴字第2738號
原　　　告　趙于瑢
被　　　告　葉儒穎
上列當事人間請求侵權行為損害賠償事件，經本院刑事庭移送前
來（附民案號：99年度交簡附民字第122 號，刑事案號：99年度
交簡字第2905號）本院於中華民國100 年1 月21日言詞辯論終結
，判決如下：
    主  文
被告應給付原告新台幣貳拾陸萬肆仟佰貳拾肆元及自民國九十
九年七月六日起至清償日止，按週年利率百分之五計算之利息。
原告其餘之訴駁回。
訴訟費用由被告負擔十分之三，餘由原告負擔。
    事實及理由
壹、程序方面：
    本件被告未於言詞辯論期日到場，核無民事訴訟法第386 條
    所列各款情形，依原告之聲請，由其一造辯論而為判決。
貳、實體方面：
一、原告主張：被告於民國98年12月1 日15時許，駕駛車牌號碼
    080-CNF 號重型機車，沿新北市○○區○○街往板橋方向行
    使，於同日15時23分許行經新北市○○區○○街172 巷巷口
    前，本應注意車前狀況並隨時採取必要之安全措施，而依當
    時情況，天候晴、日間、道路無障礙物且視距良好，並無不
    能注意之情事，竟疏未注意車前狀況，自後撞擊前方同向，
    由原告所騎，暫時停靠於路邊公車停車格邊線欲左轉進入俊
    英街172 巷之車號OWL-560 號重型機車，致原告人車倒地，
    受有胸椎第12節壓迫性骨折、脫位及脊柱駝背之傷害。故依
    侵權行為之法律關係，請求被告賠償下列損害：(一)醫療費用
    新台幣（下同）150,222 元。(二)原告每月薪資32,000元，因
    本件車禍受傷，致9 個月無法工作，故請求9 個月不能工作
    之收入損失共288,000 元。(三)原告因受傷需人看護365 天，
    每天看護費以1,000 元計，共計損失36萬元。(四)精神慰藉金
    10萬元等語。併為聲明：被告應給付原告851,508 元，及自
    起訴狀繕本送達翌日起至清償日止按年息5%計算之利息。
二、被告未於言詞辯論期日到場，亦未提出書狀作何聲明或陳述
    。
三、按民法第184 條第1 項前段規定：「因故意或過失，不法侵
    害他人之權利者，負損害賠償責任。」。原告前開主張被告
    過失不法侵害其身體之事實，業據被告於警詢時與檢察官偵
    查中坦承不諱，復有亞東紀念醫院98年12月21日診字第0980
    0066805 號乙種診斷證明書、台北縣政府警察局樹林分局道
    路交通事故調查報告表（現場圖）、道路交通事故調查報告
    表(一)(二)各1 件、現場相片22張、監視錄影翻拍相片8 張、台
    灣省台北縣區車輛行車事故鑑定委員會北縣鑑字第981894號
    鑑定意見書附於台灣板橋地方法院檢察署99年度偵字第7386
    號偵查卷為憑，有該偵查影卷在卷可稽。是原告依上開法文
    規定，主張被告應對其負侵權行為損害賠償之責，即非無據
    。
四、次按不法侵害他人之身體或健康者，對於被害人因此喪失或
    減少勞動能力或增加生活上之需要時，應負損害賠償責任；
    又不法侵害他人身體、健康、名譽、自由、信用、隱私、貞
    操或不法侵害其他人格法益而情節重大者，被害人雖非財產
    上之損害，亦得請求賠償相當之金額；民法第193 條第1 項
    、第195 條第1 項前段分別定有明文。茲就原告主張因被告
    本件侵權行為所受之各項損害審酌如下：
  (一)醫療費用150,222元：
    原告主張其因本件車禍事故受傷就醫，支出醫藥費用及購買
    背架費用合計150,222 元一節，固據提出亞東紀念醫院醫療
    費用收據影本14紙、遠東大藥局收據影本1 紙為證（見本院
    司板調字卷第21至29頁）。惟依上開單據核算原告於亞東紀
    念醫院支出之醫療費用合計為143,672 元，再加上上開遠東
    大藥局收據所載購買軟背架金額2,000 元，共計145,672 元
    ，逾此部分之損害，原告並未提出證據證明。是原告此部分
    之損害應為145,672 元。
  (二)不能工作之收入損失288,000元：
    原告主張其於本件車禍事故受傷前，係擔任會計工作，每月
    薪資32,000元，因本件車禍受傷致9 個月無法工作，薪資損
    失計288,000 元一節，固據提出薪資證明書影本1 份為證（
    見本院司板調字卷第30頁），上載原告每月薪資為32,000元
    。惟依前開亞東紀念醫院98年12月21日診字第0980066805號
    診斷證明書「醫囑」欄記載：「病患（即原告）98年12月1
    日就醫住院，98年12月3 日執行內固定手術，98年12月11日
    出院，需門診複查及背架使用，需專人看護及休養復健約1
    個月。」。故原告因本件車禍受傷致不能工作之期間，僅能
    以1 個月又11日計算（即自98年12月1 日起至98年12月11日
    出院時止共11日，再加計上開診斷證明書所載需休養復健1
    個月）。是原告此部分損害應為43,733元（計算式：32,000
     元 ＋32,000元×11/30 ＝43,733元；元以下四捨五入），
    原告逾此部分之主張，難認與被告本件侵權行為有相當因果
    關係。
  (三)看護費36萬元：
    原告主張其因本件車禍受傷，需人看護365 天，每天看護費
    以1,000 元計，共計36萬元等語，雖提出郵政國內匯款執據
    影本1 紙為證。惟依前開亞東紀念醫院98年12月21日診字第
    0980066805號診斷證明書「醫囑」欄之記載，僅能認原告因
    本件車禍受傷致需人看護之期間為1 個月又11日（即自98年
    12月1 日起至98年12月11日出院時止共11日，再加計上開診
    斷證明書所載需專人看護1 個月），合計41日。又原告於98
    年12月1 日住院至98年12月11日出院，及出院後1 個月，無
    論有無僱請看護，惟其實際上既有看護需要，此項看護工作
    自係由其親屬實際擔任，此項親屬看護之恩惠，尚不能加惠
    於被告，故原告縱未於該期間內僱請看護，仍得請求看護費
    用之損害（最高法院86年度台上字第2005號、89年度台上字
    第1749號判決意旨參看）。而原告主張每日看護費用為1,00
    0 元，與一般看護行情之收費情形尚屬相當，故原告此部分
    之損失，應為41,000元（計算式：1,000 元×41日＝41,000
    元），逾此部分之主張，難認與被告本件侵權行為有相當因
    果關係。
  (四)精神慰藉金10萬元
    原告主張其因本件車禍受傷，精神受到痛苦，故請求被告賠
    償精神慰藉金10萬元等語。查原告為64年次，有其年籍資料
    在卷可參，於本件車禍事故發生時為34歲，因本件車禍，受
    有胸椎第12節壓迫性骨折、脫位及脊柱駝背之傷害，有前開
    亞東紀念醫院診斷證明書影本可稽，原告精神自受有痛苦，
    而得請求被告賠償其精神上之損害。又原告原從事會計工作
    ，每月薪資32,000元。另被告係76年次，有其戶籍資料在卷
    可參，於本件車禍發生當時為22歲，依其警詢筆錄記載，其
    為高中肄業，職業為臨時送貨員。茲審酌兩造之身分、地位
    及經濟能力，與被告侵害程度、對原告所造成之損害等一切
    情狀，認原告請求精神慰撫金10萬元，尚屬適當。
  (五)綜上，原告本件共計受有330,405 元之損害（計算式：145,
    672 元＋43,733元＋41,000元＋100,000 元＝330,405 元）
    。
五、按損害之發生或擴大，被害人與有過失者，法院得減輕賠償
    金額或免除之，民法第217 條第1 項定有明文。此項規定之
    目的在謀求加害人與被害人間之公平，故在裁判上法院得以
    職權減輕或免除之（最高法院97年度台上字第1291號裁判要
    旨參照）。次按道路交通安全規則第2 條第1 項第1 款規定
    ：「本規則所用名詞釋義如下：一汽車：指在道路上不依軌
    道或電力架線而以原動機行駛之車輛（包括機器腳踏車）。
    」、第99條第2 項規定：「機器腳踏車行駛至交岔路口，其
    轉彎，應依標誌或標線之規定行駛；無標誌或標線者，應依
    第一百零二條及下列規定行駛：一內側車道設有禁行機車標
    誌或標線者，應依兩段方式進行左轉，不得由內側或其他車
    道左轉。二在三快車道以上單行道道路，行駛於右側車道或
    慢車道者，應以兩段方式進行左轉彎；行駛於左側車道或慢
    車道者，應以兩段方式進行右轉彎。」第102 條第1 項第5
    款規定：「汽車行駛至交岔路口，其行進、轉彎，應依下列
    規定：一... 五左轉彎時，應距交岔路口三十公尺前顯示方
    向燈或手勢，換入內側車道或左轉車道，行至交岔路口中心
    處左轉，並不得占用來車道搶先左轉。」。第111 條第1 項
    第2 款規定：「汽車臨時停車時，應依下列規定：一... 二
    交岔路口、公共汽車招呼站十公尺內、消防栓、消防車出入
    口五公尺內不得臨時停車。」。本件原告所駕駛之重型機車
    ，屬道路交通安全規則第2 條第1 項第1 款規定之汽車（機
    器腳踏車），自應遵守上開規定行駛。惟依原告於前開警詢
    及偵查中所陳，其當時駕駛重型機車沿新北市○○區○○街
    往板橋方向至俊英街172 巷交叉口，因欲左轉進入俊英街17
    2 巷，故將其駕駛之機車暫停於路邊公車停車格邊線待轉。
    惟依道路交通安全規則第111 條第1 項第2 款規定，該處本
    不得臨時停車。又依前開偵查卷附現場相片顯示，上開路段
    為雙向各有2 車道之道路，內側車道並無禁行機車標誌或標
    線。是原告欲左轉彎，應依上開道路交通規則第102 條第1
    項第5 款之規定，於距交岔路口30公尺前顯示方向燈或手勢
    ，換入內側車道，行至交岔路口中心處左轉。然原告卻將其
    駕駛之機車停於不能臨時停車之路邊公車停車格邊線待轉，
    且依前開偵查卷附道路交通事故現場圖所繪原告機車之刮地
    痕起點，距離路邊為2.7 公尺，顯示其停車待轉而遭被告撞
    擊之位置距離路邊達2.7 公尺遠。是原告上開違規將其駕駛
    之機車停於路邊公車停車格邊線之行為，與本件車禍之發生
    有相當因果關係，為造成本件車禍之共同原因，而與有過失
    。茲審酌兩造對本件損害發生原因力之強弱及過失之輕重程
    度，本院認原告應負20% 之過失責任，因此應減輕被告20%
    之過失責任。故原告前揭各項損害額，經減去20% 後，被告
    就原告所受之前揭損害應賠償之金額為264,324 元（計算式
    ：330,405 元×80% ＝264,324元）。
六、從而，原告依據侵權行為法律關係，請求被告賠償264,324
    元，及自起訴狀繕本送達翌日即99年7 月6 日（見附民卷第
    9 頁）起至清償日止，按年息5%計算之利息，為有理由，應
    予准許；逾此部分之請求，為無理由，應予駁回。
結論：本件原告之訴為一部有理由，一部無理由，依民事訴訟法
第385 條第1 項前段、第79條，判決如主文。
中    華    民    國   100    年    1     月    31    日
                  民事第一庭    法  官  黃信樺
以上正本係照原本作成
如對本判決上訴，須於判決送達後20日內向本院提出上訴狀。如
委任律師提起上訴者，應一併繳納上訴審裁判費。
中    華    民    國   100    年    1     月    31    日
                                書記官  李佳靜